臺灣高等法院民事裁定
111年度非抗字第91號
再  抗告人  魏銘延    

代  理  人  謝泓哲律師
相  對  人  紀佩吟    


上列當事人間票款執行事件，再抗告人對於中華民國111年8月9
日臺灣士林地方法院111年度抗字第135號所為裁定提起抗告，本
院裁定如下：
    主  文
再抗告駁回。
再抗告費用由再抗告人負擔。
    理  由
一、按對於非訟事件抗告法院之裁定再為抗告，僅得以其適用法
    規顯有錯誤為理由，非訟事件法第45條第3項定有明文。所
    謂適用法規顯有錯誤，係指原裁定就其取捨證據所確定之事
    實適用之法規顯然不合於法律規定，或與大法官會議之解釋
    顯然違反者而言(最高法院60年度台再字第170號判決、71年
    度台再字第210號判決、80年度台上字第1326號裁定參照)。
    次按匯票上有免除作成拒絕證書之記載，執票人雖仍應為承
    兌或付款之提示，但對於執票人主張未為提示者，應負舉證
    之責，此項規定於本票準用之，票據法第95條、第124條定
    有明文。是本票載明免除作成拒絕證書，執票人聲請裁定准
    予強制執行時，毋庸提出已為付款提示之證據。且本票執票
    人依票據法第123條規定向本票發票人行使追索權，聲請法
    院裁定准予強制執行，係屬非訟事件，對於此項聲請所為裁
    定，僅依非訟事件程序，就本票形式上之要件是否具備予以
    審查為已足。本票發票人如主張執票人未為提示，依票據法
    第124條準用同法第95條但書之規定，應由其負舉證之責(最
    高法院84年度台抗字第22號裁定意旨參照)。
二、相對人在原法院主張其執有再抗告人所簽發如附表所示免除
    作成拒絕證書之本票1紙(下稱系爭本票)，經其提示請求未
    獲付款，聲請原法院裁定准予強制執行，原法院司法事務官
    於民國111年3月29日以111年度司票字第3356號裁定(下稱第
    3356號裁定)准許強制執行，再抗告人不服，提起抗告，原
    法院於同年8月9日以111年度抗字第135號裁定(下稱原裁定)
    維持司法事務官之裁定而駁回再抗告人之抗告，再抗告人提
    起本件再抗告。
三、再抗告意旨略以：相對人於抗告程序未送達答辯書狀繕本予
    伊，原法院未依職權命伊表示意見，違反民事訴訟法第119
    條第1項、第266條第2款、第4款、第444條之1第3項、第495
    條之1第1項、第463條規定，並與司法院大法官釋字第591號
    解釋賦予人民適當程序保障之意旨相悖，原裁定適用法規顯
    有錯誤。又法院就執票人依票據法第123條規定聲請准予本
    票強制執行之裁定，應審查執票人對發票人是否行使追索權
    ，而付款提示為本票持票人行使追索權之法定要件，此屬本
    票執票人聲請本票裁定強制執行時應具備之形式要件，伊就
    相對人未遵期提示系爭本票，已提出事證為佐，原法院應審
    查系爭本票是否具備行使票據追索權之形式要件，原裁定逕
    以伊所抗辯核屬實體上之爭執，應另行起訴以資解決為由，
    駁回伊抗告，核與最高法院94年度台抗字第308號裁定、本
    院110年度非抗字第110號裁定意旨不符，原裁定亦有適用法
    規顯有錯誤事由云云。
四、經查：
  ㈠按抗告法院為裁定前，應使因該裁定結果而法律上利益受影
    響之關係人有陳述意見之機會。但抗告法院認為不適當者，
    不在此限。非訟事件法第44條第2項定有明文。本票裁定准
    予強制執行事件，核屬非訟事件法第194條所規範非訟事件
    ，非訟事件審理方式，應依非訟程序法理為之，故非訟事件
    法第32條第1項規定，法院應依職權或依聲請，調查事實及
    必要之證據，至於是否命兩造交換書狀、表示意見，則屬法
    院裁量事項，此由非訟事件法第30條之2規定法院收受聲請
    書狀或筆錄後，得定期間命聲請人以書狀或於期日就特定事
    項詳為陳述；有相對人者，並得送達聲請書狀繕本或筆錄於
    相對人，限期命其陳述意見可知。是非訟事件書狀繕本是否
    送達對造，應在兼顧非訟事件審理之流暢、司法資源之合理
    運用，斟酌各該事件法律上權益關係及事證明確與否之程度
    ，考量有無使對造得以知悉，俾適時表示意見之必要各節，
    依個案情形分別判斷，並非均須強制送達對造至明。再者，
    相對人於原法院所提書狀，係就再抗告人之抗告理由為不認
    同之意見陳述，且相對人所提書狀檢附資料與再抗告人爭執
    系爭本票未經付款提示事實無涉（見原法院卷第42至68頁）
    ，原裁定亦未據此為不利於再抗告人之認定，是原法院未命
    相對人送達上開書狀繕本予再抗告人，無違非訟程序保障意
    旨，再抗告人執原法院未注意相對人書狀繕本未合法送達，
    即逕為原裁定乙節，指摘原裁定適用法規顯有錯誤云云，自
    無足採取。
　㈡又系爭本票外觀上已完成本票應記載事項，並載明免除作成
    拒絕證書，相對人向原法院聲請本票裁定時，亦表明業經提
    示未獲付款(見原法院司票字卷第10頁)，原裁定依系爭本票
    為形式上審查，認相對人之追索權要件已經具備而裁定准予
    強制執行，自與前開票據法規定相符，並無違誤。再抗告人
    雖主張系爭本票係擔保再抗告人如期繳納房貸使用，系爭本
    票票載到期日108年4月8日及其後2日內，均無再抗告人未如
    期繳納房貸事實，相對人無權且不可能於該期間內為付款提
    示云云，固據其提出協議書、兆豐國際商業銀行之長擔購置
    住宅放款歷史資料查詢表、上開銀行中和分行通知書為證（
    見原法院抗字卷第26至34頁），惟依再抗告人所提上開通知
    書，再抗告人自108年7月19日起未依約按期清償，截至同年
    9月10日止，累計結欠2期期付金未付（見原法院抗字卷第34
    頁），參以相對人係於111年3月23日聲請本票准許強制執行
    裁定（見原法院司票字卷第9頁），堪認再抗告人確有未依
    協議書約定履行之情形，且再抗告人所舉證據不足以證明相
    對人未提示該本票，原裁定駁回其抗告，並無違誤。
　㈢綜上，原裁定以系爭本票已免除作成拒絕證書，且相對人聲
    請本票准予強制執行時已表明提示未獲付款，再抗告人所舉
    證據不足以證明相對人未提示該本票，原裁定駁回其抗告，
    經核於法並無違誤。再抗告意旨指摘原裁定適用法規顯有錯
    誤，求予廢棄，非有理由，應予駁回。
五、據上論結，本件再抗告為無理由，爰裁定如主文。 
中　　華　　民　　國　　111 　年　　10　　月　　31　　日
　　　　　　　　　民事第十五庭 
                      審判長法  官  陳慧萍  
　　　　　　　　　　　　　　法  官  朱漢寶
                            法  官  陳杰正
附表
本票號碼 發票人 發票日 到期日 票面金額（新臺幣） TH0000000 魏銘延 108年4月8日 108年4月8日 465萬元 
正本係照原本作成。
不得抗告。
中　　華　　民　　國　　111 　年　　10　　月　　31　　日
　　　　　　　　　　　　　  書記官  林雅瑩